【裁判字號】    97,交聲,1368
【裁判日期】    970611
【裁判案由】    聲明異議
【裁判全文】
臺灣臺中地方法院交通事件裁定     97年度交聲字第1368號
原處分機關  交通部公路總局臺中區監理所
異  議  人
即受處分人  甲○○
上列異議人因違反道路交通管理處罰條例案件，對於交通部公路
總局臺中區監理所於民國九十七年四月二十四日所為之裁決（中
監違字第裁六○－Ｕ00000000號裁決書）聲明異議，本
院裁定如下：
    主    文
異議駁回。
    理    由
一、原處分意旨略以：異議人即受處分人甲○○（下稱受處分人
    ）駕駛車牌號碼五九九九－ＬＰ號自用一般小客車，於民國
    九十七年三月二十五日二十二時五十分許，在臺中市○○街
    ○○道處，因「警鈴，號誌已顯示，遮斷桿已開始放下，仍
    闖越平交道（時速二十九公里）」之違規，經內政部警政署
    鐵路警察局第一警務段臺中分駐所以鐵警行字第Ｕ0000
    0000號舉發違反道路交通管理事件通知單逕行舉發。嗣
    受處分人於期限內到案提出申訴，經原舉發單位函復受處分
    人違規屬實，原處分機關遂於九十七年四月二十四日以中監
    違字第裁六○－Ｕ00000000號裁決書，依道路交通
    管理處罰條例第五十四條第一款規定，裁處受處分人罰鍰新
    臺幣（下同）九千元，並依同條例第六十三條記違規點數三
    點，施以道安講習，逾期則依裁決書處罰主文規定裁處，於
    法並無不合等語。
二、聲明異議意旨略以：(一)受處分人對於鐵路警察局回函中未提
    供火車兩車交會柵欄升降時間差是否合理，對百姓生命財產
    是否造成危險（升降只容一輛車通過是否洽當）。(二)本車第
    一次柵欄放下時，為停止等候狀態，第二部車、第二次柵欄
    放下只能通過一輛車。(三)第二次警鈴是否有六至八秒，受處
    分人無法判定，只知當時情況危急，因柵欄、警鈴忽然響起
    及下降，因車已到柵欄下。(四)受處分人就住鐵路旁，絕無闖
    越平交道行為，因連續兩次柵欄上下時間太過短，始造成以
    上事項，爰依法聲請異議等言。
三、按汽車駕駛人，駕車在鐵路平交道有遮斷器開始放下，或警
    鈴已響、閃光號誌已顯示，仍強行闖越者，處新臺幣六千元
    以上一萬二千元以下罰鍰，並記違規點數三點，道路交通管
    理處罰條例第五十四條第一款、第六十三條第一項第三款定
    有明文。又汽車行駛中，駕駛人看到鐵路平交道標誌或標線
    後，應即將速度減低至時速十五公里以下，接近平交道時，
    該鐵路平交道設有遮斷器者，如遮斷器已放下時，應即暫停
    ，俟遮斷器開放後，始得通過；如設有警鈴及閃光號誌者，
    警鈴已響，閃光號誌已顯示，駕駛人應暫停俟火車通過後，
    看、聽鐵路兩方確無火車駛來，始得通過，道路交通安全規
    則第一百零四條第一項本文、第一款、第二款亦有明文。
四、經查：
（一）本件受處分人於九十七年三月二十五日二十二時五十分許
      ，駕駛車牌號碼五九九九－ＬＰ號自用一般小客車，行經
      臺中市○○街○路平交道，該鐵路平交道設有遮斷器、警
      鈴及閃光號誌，且其時警鈴已響，閃光號誌已顯示，受處
      分人竟未依前開規定暫停並待火車通過，而違規闖越該平
      交道，經設於該處之微電腦自動照相器拍照，並經內政部
      警政署鐵路警察局第一警務段依道路交通管理處罰條例第
      五十四條第一款規定，於九十七年三月二十九日以鐵警行
      字第Ｕ00000000號舉發違反道路交通管理事件通
      知單逕行舉發，嗣經交通部公路總局臺中區監理所於九十
      七年四月二十四日以中監違字第裁六○－Ｕ000000
      00號裁決書裁處等情，有上開內政部警政署鐵路警察局
      舉發違反道路交通管理事件通知單（含逕行舉發照片二幀
      ）、交通部公路總局臺中區○○○○○道路交通管理事件
      裁決書各一紙在卷可參。
（二）又自動遮斷機依下列規定調整：1.遮斷機之關閉動作，應
      在警報動作開始後，六秒至八秒啟動。2.遮斷機之關閉動
      作時間，應在六秒至十秒以內，開放時間應在十二秒以內
      。臺灣鐵路管理局號誌裝置養護檢查作業程序第二百九十
      一條亦有規定，且有內政部警政署鐵路警察局第一警務段
      九十七年四月十六日鐵壹警行字第○九七○○○二五九七
      號函在卷可參，揆諸上開所示，足見平交道警鈴響起，閃
      光號誌顯示後約六秒至八秒，遮斷器始行放下甚明。惟觀
      諸卷附舉發照片二幀，分別係上揭時、地受處分人駕駛上
      開自用一般小客車於遮斷器啟動後二．六秒、三．六秒所
      拍攝，依該照片所示，受處分人係於遮斷器啟動後二．六
      秒即已越過該路段平交道前方之停止線，嗣於遮斷器啟動
      後三．六秒時，仍以時速二十九公里闖越鐵路平交道，此
      有內政部警政署鐵路警察局第一警務段上揭函所附之違規
      舉證照片二張可稽。復參諸前開所述，遮斷器啟動後二．
      六秒、三．六秒，分別係警鈴響起、閃光號誌後約八．六
      至十．六秒、九．六秒至十一．六秒，足認受處分人於通
      過平交道前，應有充分時間辨認警鈴響起、閃光號誌顯示
      ，其猶仍執意前行通過該平交道，顯已違反道路交通管理
      處罰條例第五十四條第一款之「警鈴已響閃光號誌已顯示
      ，闖平交道」規定甚明。
（三）至受處分人稱因當時二次遮斷器放下時間間隔過短，僅容
      一輛車輛通過，至其剛駛至遮斷器下方時，警鈴即突然響
      起等語。惟本件原處分機關據以處罰之違規事實，係以「
      警鈴已響閃光號誌已顯示，闖平交道」，並未及於「遮斷
      器開始放下，仍強行闖越」部分，此有上開裁決書附卷可
      參，且依前揭自動遮斷機之時間調整以觀，倘某輛火車通
      行後，遮斷器已升起，復有其他火車欲通行該平交道時，
      亦會再依前揭程序，先由警鈴響起、閃光號誌顯示六秒至
      八秒後，遮斷器始會再行放下，而非直接放下遮斷器；另
      本件受處分人駕駛上開自用一般小客車係於遮斷器啟動後
      二．六秒越過該路段平交道前方之停止線，嗣於遮斷器啟
      動後三．六秒時，仍以時速二十九公里闖越鐵路平交道，
      則受處分人於通過平交道前，顯然有充分時間辨認警鈴響
      起、閃光號誌顯示，既如前述；且查，汽車駕駛人駕車在
      鐵路平交道，不得臨時停車，道路交通管理處罰條例第五
      十四條第三款有明文規定，該規定意旨在於使鐵路平交道
      保持淨空，以免來往人車或鐵路運輸之人員、乘客發生危
      險，故駕車經過平交道附近時，即應判斷前方車輛流量大
      小、與平交道之距離等，以綜合衡量本身車速是否應降低
      ，避免本身車輛因前方車輛回堵而發生在鐵路平交道上動
      彈不得，致必須為臨時停車之狀況，是駕駛人應保持較高
      警覺，如無確實把握可通過平交道，即應先將車輛減速甚
      至暫停於平交道停止線前，待前方車輛空出之間隔，已足
      容納本身車體通過時，方可前行，而觀諸上開採證照片，
      受處分人駕駛之自用一般小客車與前方車輛仍有相當距離
      ，該路段並無擁塞之情形，且後方亦無其他車輛夾及之情
      ，堪認該路段之車流，尚屬順暢，益徵受處分人應有足夠
      空間得謹慎判斷，輔以自警鈴響起、閃光號誌顯示後六秒
      至八秒，遮斷器始行放下，受處分人更有足夠時間並從容
      判斷是否可確實通過該平交道，抑或應暫停俟火車通過後
      再行通過，故不論從受處分人當時之空間、時間以觀，均
      得從容判斷，詎受處分人竟仍違反上開規定，於平交道警
      鈴響起、閃光號誌顯示後仍駕車超越上述平交道之停止線
      ，甚進而繼續行駛闖越平交道，是受處分人所執上開辯詞
      ，顯係卸責之詞，委無足採。
五、綜上所述，本件受處分人於上揭時、地闖越平交道之違規行
    為事證明確，原處分機關依道路交通管理處罰條例第五十四
    條第一款、第六十三條第一項第三款規定裁處罰鍰九千元，
    並記違規點數三點，施以道安講習，核無違誤。本件受處分
    人之異議為無理由，應予駁回。
六、據上論斷，應依道路交通案件處理辦法第十九條，裁定如主
    文。
中    華    民    國    97    年    6     月    11    日
                      交通法庭  法  官  林慶郎
上正本證明與原本無異。
如不服本裁定，應於送達後五日內向本院提出抗告狀（須附繕本
）。
                                書記官  廖日晟
中    華    民    國    97    年    6     月    11    日


司法院資訊處製作；財團法人民間司法改革基金會備份。
